臺灣桃園地方法院刑事判決　　　　　　　　　　　　　九十一年度自字第一○八號
　　自　訴　人　甲○○
　　被　　　告　乙○○
右列被告因詐欺案件，經自訴人提起自訴，本院判決如左：
    主      文
乙○○無罪。
    理      由
一、自訴意旨略以：被告乙○○前因於民國（下同）八十八年間互助會會款新臺幣（
    下同）四十一萬元未給付予自訴人甲○○，經桃園縣楊梅鎮調解委員會以八十八
    年度調字第二三四號調解成立在案，被告於調解書言明自八十八年十月十二日起
    至九十一年十一月十二日止須按月給付一萬五千元，至最後一期一次給付二萬元
    作為和解條件，自訴人信其誠意始同意其還款條件，詎料被告竟基於詐害自訴人
    的故意，於簽立前開調解書後旋即逃逸無蹤，避不見面，致自訴人受有損害，因
    認被告涉犯刑法第三百三十九條第一項之詐欺取財罪嫌云云。
二、按犯罪事實，應依證據認定之，無證據不得推定其犯罪事實；又不能證明被告犯
    罪者，應諭知無罪之判決，刑事訴訟法第一百五十四條、第三百零一條第一項分
    別定有明文；又事實之認定，應憑證據，如未能發現相當證據，或證據不足以證
    明，自不能以推測或擬制之方法，為裁判基礎（最高法院四十年台上字第八六號
    判例參照）。另按認定犯罪事實，所憑之證據，雖不以直接證據為限，間接證據
    亦包括在內，然無論直接或間接證據，其為訴訟上之證明，須於通常一般之人，
    均不致於有所懷疑，而得確信其為真實之程度者，始得為有罪之認定，倘其證明
    尚未達此一程度，而有合理性懷疑之存在時，即無從為有罪之認定，此亦有最高
    法院七十六年台上字第四九八六號判例可資參照。而刑法第三百三十九條第二項
    之詐欺得利罪，須行為人本於不法所有之意圖，施用詐術使人陷於錯誤，致行為
    人自身取得財產上之不法利益始能成立，否則除應負其他民事責任外，尚不得逕
    以該罪相繩。
三、自訴人認被告涉犯前開詐欺犯行，無非係以被告於調解後即搬遷他處，拒未清償
    借款，並提出調解書一份為證。經訊據被告固不否認曾積欠自訴人借款四十一萬
    元，惟堅決否認有何詐欺犯行，並辯稱：調解後，自八十八年十月十二日即依約
    償還自訴人之款項，繳至九十年九月份，即無力清償借款，並無詐欺之故意等語
    。經查，自訴人於八十八年間標得之會款四十一萬元，貸與被告，為自訴人與被
    告所不爭執，堪信為真實。又被告事後均未清償借款，故自訴人乃向桃園縣楊梅
    鎮調解委員會提出聲請，被告係應自訴人聲請而出席調解委員會，而於八十八年
    八月二十七日達成調解，並非被告施用詐術即假藉調解之程序以達緩期清償之目
    的，且係在調解委員之折衷協調下，經過雙方之相互讓步始成立調解，有自訴人
    所提出之桃園縣中壢市調解委員會八十八年度民調字第二三四號調解書一份影本
    附卷足憑，又於調解成立後，被告自八十八年十月十二日至九十年八月止，均依
    約每月償自訴人一萬五千元之事實，亦為自訴人所不否認，且有被告提出經自訴
    人簽認之分期償款明細表一紙附卷可稽，雖事後被告於九十年九月間因經濟拮据
    ，未能依原調解內容履行，然被告並未搬遷他處，亦未否認自訴人之債權，經傳
    喚到庭時，尚表示願盡自己之能力分期清償，並於九十一年九月二十六日當庭給
    付自訴人三千元，於九十一年十月二十五日匯款五千元予自訴人，又於同年十一
    月二十五日當庭給付五千元予目訴人收受，並同意每月分期償還五千元至清償為
    止，是被告應無藉圖不法利益甚明，況自訴人對被告之債權既仍存在且已取得執
    行名義即調解書，本得隨時對被告請求本金與遲延利息或對被告之財產為強制執
    行，被告又非有資金故意不為清償而作其他轉投資以獲取高於該遲延利息之利益
    ，且自訴人亦無法舉證證明被告是否因緩期清償而獲得何利益，實不得因債務之
    不履行即遽認債務人有詐欺犯行，而自訴人又無法再提出其他積極證據以資證明
    被告犯有詐欺取財罪，依右揭之規定及說明，自應對之為無罪判決之諭知。
據上論斷，應依刑事訴訟法第三百四十三條、第三百零一條第一項，判決如主文。
中      華      民      國    九十一    年     十二     月      九      日
                                      臺灣桃園地方法院刑事第六庭
                                          法  官    游  紅  桃
右正本證明與原本無異。
如不服本判決，應於判決送達後十日內向本院提出上訴狀（應附繕本），上訴於臺灣
高等法院。
                                          書記官    王  元  宏
中      華      民      國    九十一    年     十二     月     十二     日
